臺灣板橋地方法院刑事判決　　　　　　　　　　　　　　九十年度交訴字第六號
　　公　訴　人　臺灣板橋地方法院檢察署檢察官
　　被　　　告　丁○○
　　選任辯護人　黃雅羚　律師
　　　　　　　　黃丁嵐　律師
右列被告因過失傷害案件，經檢察官提起公訴 (九十年度偵字第五五六三號)，本院
判決如左：
    主  文
丁○○無罪。
    事  實
一、公訴意旨以：被告丁○○以駕駛計程車為業，為從事業務之人，於民國（下同）
    九十年二月四日下午四時三十分許，駕駛車牌號碼Ｐ八─九０九號營小客車，自
    五股鄉○○路○段二十四巷右轉凌雲路，當時天候、路況皆良好，其原應注意汽
    車行進中駕駛人應注意車前狀況，隨時採取必要安全措施。又汽車行駛至無號誌
    之交岔路口，應減速慢行，作隨時停車之準備，依當時情形無不能注意之情事，
    竟疏於注意，未留意前方及交岔路口車輛之動態，而貿然於路口右轉，撞及駕駛
    車牌號碼ＰＵＮ─七０九號機車之杜懿秦，致杜懿秦受有頭部外傷顱內出血等傷
    害，經送醫後不治死亡，因認被告涉有刑法第二百七十六條第二項業務過失致死
    罪嫌。
二、按犯罪事實．應依證據認定之，無證據不得推定其犯罪事實，刑事訴訟法第一百
    五十四條定有明文。又認定不利於被告之事實，需依積極證據，苟積極證據不足
    為不利於被告事實之認定時，即應為有利於被告之認定，更不必有何有利之證據
    （最高法院五十六年度臺上字第八０七號判例參照）。且按在訴訟上用以證明事
    實之證據，須於通常一般之人均不致於有所懷疑，而得確信其為真實之程度者，
    始得據以為有罪之認定，倘其證明尚未達到此一程度，而有合理之懷疑性存在，
    致使無從為有罪之確信時，即應為無罪之判決（最高法院七十六年台上字第四九
    八六號判例參照）。
三、本件公訴人認被告涉有業務過失致死罪嫌，無非以被告右轉上坡時未注意減慢速
    度，竟加速時衝至對面車道而上坡，並疏於注意車前狀況，導致被害人杜懿秦煞
    車不及，而撞上被告，被害人杜懿秦顱內出血致死，被告前開過失駕車行為，與
    被害人之死亡結果間，具有相當因果關係，及交通事故調查報告表、現場照片、
    被害人杜懿秦所騎乘之機車車損照片、被告營業小客車之車損照片、勘驗筆錄、
    相驗筆錄、相驗屍體證明書、驗斷書等證物為主要論據。惟被告辯稱：係被害人
    杜懿秦在撞擊前即逆向行駛，並已先行倒地，而有刮擦痕六點一公尺，此觀刮地
    痕、落土、散落物、安全帽、血跡，及機車後半部均在被告行駛之車道內，足見
    碰撞點應在被告行駛之遵行車道內，對於本件車禍發生並無過失等語。經查：
（一）本件車禍事故發生時，因同時在其警局轄區內有三件車禍發生，原先由臺北縣
      警察局蘆洲分局成洲派出所警員丙○○到車禍現場量繪距離並製作現場草圖（
      參見九十年度偵字第五五六三號偵查卷<以下簡稱偵查卷>第七十五頁），而警
      員甲○○並未至現場，係依據丙○○所繪製之現場草圖，而製作交通道路事故
      調查報告表如偵查卷第九頁，嗣經檢察官勘驗現場後，由警員丙○○重繪現場
      圖如偵查卷第第七十一頁、第七十二頁，並拍攝現場照片如偵查卷六十七頁至
      第七十頁、七十七頁至第八十九頁，以上各情，業據警員甲○○、丙○○證述
      在卷（參見偵查卷第二十頁背面、第十八頁背面），本院於九十一年一月四日
      至現場堪驗，並命警員丙○○在偵查卷第七十一頁道路交通事故調查報告表重
      新測量距離，並補正如黑色簽字筆所載，合先敘明。
（二）有關交通事故調查報告表上所繪製地上刮痕部分，警員甲○○證述：那個地方
      經常發生車禍，地上刮痕很多，刮痕有三公尺，並無計程車之煞車痕等語（參
      見偵查卷第十五頁），而證人丙○○證述：正確刮痕為六點一公尺，調查報告
      表上刮痕寫三公尺係從基線起算到摩托車後輪之距離，不是刮痕的長度，刮痕
      是六點一公尺，我已更正，現場散落物總常為七點一公尺，現場只有刮痕沒有
      剎車痕，可以確定計程車跟那臺車有撞擊才會有落土，有撞擊才有計程車的落
      土，照片上都很清楚，刮痕現場照片照不出來等語（參見號偵查卷第十八頁背
      面至第二十頁）。經檢察官勘驗現場地上刮痕之情形為「現場警員所劃之刮痕
      編號為一至四，編號一至二之刮痕以皮尺量其間距為二點九就公尺，第一刮痕
      至第三刮痕直線距離為三點六公尺，第三至第四刮痕為二點九公尺」，有九十
      年二月十二日勘驗筆錄在卷可稽，而警員甲○○於當日勘驗現場時證述「現場
      圖與剛剛丈量之第三刮痕不符合，第三刮痕已到車子前面去了」「因車禍現場
      發生多次車禍，沒辦法確定是否本件刮痕，第一、二刮痕可以確定是本件死者
      機車所造成」「當時是連第三刮痕一塊丈量進去，總長為六點一公尺」（參見
      偵查卷第二十六頁背面、第二十七頁），據此推論，地上之刮痕究竟是本件車
      禍所造成，或係其他車禍所造成，由於車禍發生係九十年二月四日，而檢察官
      勘驗現場為九十年二月十二日，已相隔八日，因此該地上刮痕實難以判斷係本
      件車禍所造成，且依據上開道路交通事故現場圖所示，第三刮痕與被害人機車
      倒地位置橫向位置係平行，第四刮痕則在被告駕駛之營業小客車之前方，應非
      本次車禍所造成至明，從而道路交通調查報告表所繪製之地上刮痕，不得作為
      本件車禍事故判斷之唯一依據，附此敘明。
（三）再參酌道路交通事故調查報告表及現場照片顯示，被害人杜懿秦騎乘之機車撞
      擊後係倒在路口分車道雙黃線上，被害人杜懿秦之血跡與該分車道雙黃線直線
      距離約三公尺處，被害人杜懿秦之安全帽則在分車道雙黃線直線距離約二點七
      公尺處，被害人杜懿秦所騎乘之機車，因撞擊後碎裂之車殼則散落在距離分車
      道線中點與被告行駛之右方車道二點七公尺之範圍內，包括在右邊白色路邊緣
      線外亦有一碎裂車殼，在右方車道上約略可見有二處落土，落土位置與分車道
      雙黃線延伸後直線距離約有一點二公尺，而散落物包括機車碎裂車殼，及路上
      之衛生紙之總長度約七點一公尺，而右邊路寬約三點一公尺、左邊路寬約四公
      尺，本件車禍後散落物、落土之位置大部份均散落於被告行駛之右方車道內。
      再觀之被告駕駛之營業小客車之受損位置，據證人甲○○證述為「右方向燈板
      金處有凹陷」，證人丙○○證述：右方葉子板有凹陷，應該是撞擊到機車所造
      成，因車底盤下有落土，我用原子筆把他劃起來等語（參見偵查卷第十五頁、
      第十九頁背面），而依檢察官勘驗為「右葉子板部分凹痕部分依目視其上刮痕
      為陳舊痕跡，並有生鏽、凹陷部分並無新刮痕，方向燈底部有破裂及凹陷痕，
      並不符合同一次撞擊，計程車保險桿塑膠頗陳舊，核與肇事後攝得相片相符，
      前保險桿部分拖車拉環上方保險桿處（即保險桿下半處有刮痕），但無法判出
      新舊，計程車前保險桿左側有約十公分的刮痕，右前方向燈與大燈有間隙，大
      燈約內陷一公分，計程車車體後左右均無其他異狀，右前輪拱內破裂痕跡頗為
      陳舊」，而被害人之安全帽及騎乘機車之車損，經檢察官勘驗為「安全帽據家
      屬稱未清洗過，其上並無黃色計程車漆，安全帽右側有刮擦之痕跡，安全帽進
      脖子部分亦有些許刮擦痕跡，機車前蓋塑膠殼破裂，右車軸把手變形，右後照
      鏡旋（誤載為懸）轉一百八十度，右剎車把手有倒地麼擦痕，機車右側前蓋及
      側面部份均為倒地摩擦痕，右側引擎，排氣管亦有損痕，右後照鏡拷漆部分亦
      有磨損、車底無異狀，機車左側面均無異狀，坐墊處有一抹泥土，卸下貨車所
      沾染，經勘驗整臺機車並無其他車漆附著，右方向燈亦有摩擦及把手處」（參
      見偵查卷第二十二頁、第二十三頁）等情，綜上被告駕駛之營業小客車落土位
      置，被害人機車殼散落，血跡等位置，足以推論，本件車禍之撞擊點應在被告
      行駛之右方上坡車道內，佐以被告及被害人車損情形，被害人騎乘機車右側車
      身有大量之磨損擦痕，機車右後照鏡旋轉一百八十度，前方車殼全部碎裂等情
      ，足見機車應係先倒地摩擦地面所造成之擦痕，再撞擊被告之汽車所致。再者
      ，依據機車前開車損狀況，若係兩車有巨大之擦撞，被告之營業小客車上應有
      嚴重之凹陷，機車亦會留下營業小客車之拷漆，然被告之營業小客車僅右方葉
      子板板金輕微凹陷，並無其他明顯之車損，被害人之機車上經勘驗均無被告駕
      駛營業小客車之拷漆，足見被告辯稱係被害人機車先行倒地後，因機車擦撞地
      面，產生機車右側車身大量之擦痕後，再行擦撞被告所駕駛之營業小客車等情
      ，堪以認定，而臺灣省臺北縣車輛行車事故鑑定委員會、臺灣省車輛行車事故
      覆議鑑定委員會均同此見解，即認定「杜懿秦駕駛重機車逆向行駛後失控倒地
      為肇事原因，丁○○駕駛營小客車無肇事因素」，有鑑定意見書在卷可憑。
（四）又檢察官於九十年二月十二日勘驗現場後，並於九十年二月二十七日自行補作
      勘驗筆錄記載「車禍現場依圖視有多處新舊刮痕，照片上無法清楚顯現，惟仍
      足資辨識卷附第五十九頁反面照片，二十四巷口為上坡有電線桿，車輛加速需
      加速上坡，上坡的駕駛人不易看清楚凌雲路來車，有視線死角，二十四巷口坡
      度右半部較陡，左側平緩，駕駛人如選擇左側上坡右轉，則將跨越對向車道，
      勘驗過程中，適有一自小貨車以左側加速上坡跨至對向車道右轉」等情，惟本
      院於九十一年一月四日勘驗現場時，命被告駕駛其營業小客車左轉上坡時，並
      無跨越對向車道之情形，而被害人之弟弟杜建新及被告均稱檢察官於九十年二
      月十二日至現場勘驗時，均未請被告以其車輛試驗右轉上坡是否車頭會跨越對
      向車道之情形等語（本院九十一年一月四日勘驗筆錄），足見檢察官上開自行
      製作之勘驗筆錄，無從逕予推論被告駕車有跨越對向車道右轉上坡等情，因此
      上開筆錄自不足以作為認定被告有罪之證據。
（五）再查，被害人之妻乙○○陳述由於該二十四巷通往凌雲路口係右半部坡度較陡
      ，左半部坡度較緩，應係被告駕車行經該路口未經減速，即自巷內衝出跨越至
      對向車道，右轉上坡，導致被害人閃躲時，重心不穩，車身傾斜倒地，而撞上
      被告之計程車云云。然果若被害人之妻乙○○指訴被告係駕車至二十四巷口衝
      至對向車道，其撞擊點應在被告行駛之對向車道，被害人之機車應直接撞擊在
      被告之營業小客車上，或者撞擊點在被告之遵行車道內，被告駕車已轉彎完畢
      ，被告之營業小客車之左邊應會有撞擊痕跡，綜觀上開二車之車損及現場圖、
      其落土位置、機車車殼碎片，均在被告行駛之車道內，被告之營業小客車僅右
      方葉子板板金輕微凹陷，足見應係被害人逆向行駛，因見被告駕車在其遵行車
      道內左轉上坡時，閃避不及，先行倒地，擦撞地面後，再行擦撞被告駕駛之計
      程車至明，從而前開被害人之妻乙○○前開推測，亦不足以作為認定被告有罪
      之證據。而被害人之死亡，係因其逆向行駛先行倒地，擦撞被告駕駛之計程車
      後，因顱內出血致死，核與被告之駕車行為並無因果關係，準此，相驗筆錄、
      相驗屍體證明書、驗斷書，自不得作為認定被告有罪之證據。
（六）綜上所述，交通事故調查報告表、現場照片、被害人杜懿秦所騎乘之機車車損
      照片、被告營業小客車之車損照片、勘驗筆錄、相驗筆錄、相驗屍體證明書、
      驗斷書等證物，均不得直接作為認定被告有罪之證據，已如前述，揆諸前開判
      例，苟積極證據不足為不利於被告事實之認定時，即應為有利於被告之認定，
      更不必有何有利之證據。此外本院復查無其他積極證據足認被告有何過失致死
      之犯行，自屬不能證明被告犯罪，依據首開法條說明，爰為被告無罪之諭知。
據上論斷，應依刑事訴訟法第三百零一條第一項，判決如主文。
本案經檢察官李海龍到庭執行職務。
中      華      民      國      九十一      年    二      月    六      日
                                      臺灣板橋地方法院刑事第六庭
                                          法  官  徐  玉  玲
右正本證明與原本無異。
如不服本判決應於送達後十日內向本院提出上訴狀。
                                          書記官  陳  淑  芳
中      華      民      國      九十一      年    二      月    十八    日
